【裁判字號】    96,易,1532
【裁判日期】    970307
【裁判案由】    贓物
【裁判全文】
臺灣士林地方法院刑事判決              96年度易字第1532號
公  訴  人  臺灣士林地方法院檢察署檢察官
被      告  乙○○
上列被告因贓物案件，經檢察官提起公訴（96年度偵字第5428號
），被告於準備程序就被訴事實為有罪之陳述，經本院合議庭裁
定本件由受命法官獨任依簡式審判程序審理，並判決如下：
    主  文
乙○○故買贓物，累犯，處有期徒刑肆月，減為有期徒刑貳月，
如易科罰金，以銀元佰元即新臺幣玖佰元折算壹日；又連續故
買贓物，累犯，處有期徒刑捌月，減為有期徒刑肆月，如易科罰
金，以銀元佰元即新臺幣玖佰元折算壹日。應執行有期徒刑陸
月，如易科罰金，以銀元佰元即新臺幣玖佰元折算壹日。
    事  實
一、乙○○前於民國87年間，曾因牙保贓物、偽造文書案件，經
    臺灣板橋地方法院分別判處有期徒刑4 月、8 月，乙○○提
    起上訴後，牙保贓物部分，經臺灣高等法院以87年度上訴字
    第4659號判決駁回上訴確定，偽造文書部分，則經臺灣高等
    法院以90年度上更字(一)第258 號判決判處有期徒刑8 月，提
    起上訴後，經最高法院以90年度臺上字第4668號判決駁回上
    訴確定，並經臺灣高等法院以90年度聲字第2481號裁定應執
    行有期徒刑10月確定，並於91年1 月7 日入監服刑，嗣於91
    年11月2 日因縮短刑期執行完畢。詎仍不知悔改，於93年5
    月間某日，在位於臺北縣林口鄉○○路○ 段288 號旁鐵皮屋
    處，明知姓名年籍不詳、自稱「范先生」之成年男子所持有
    之引擎號碼為0000000 號引擎1 顆（係原泓貨運有限公司於
    90年3 月8 日，在臺中縣大雅鄉○○○○道下涵洞200 公尺
    所失竊之車號3K-977號營業貨運曳引車上引擎），為來歷不
    明之贓物，竟基於故買贓物之犯意，以新臺幣（下同）8 萬
    元代價購入，並存放於上址鐵皮屋內。
  (二)復於95年3 、4 月間某日，另基於故買贓物之概括犯意，在
    上開鐵皮屋內，明知姓名年籍不詳、綽號「老三」之周姓成
    年男子，所持有行車電腦2 顆（係丁○○於94年5 月30 日2
    時30分許，在臺北縣萬里鄉核二廠停車場所失竊之車號626-
    GX號營業貨運曳引車上行車電腦），為來歷不明之贓物，竟
    仍以1 萬元代價購入，並存放於上址鐵皮屋內；再於95年5
    月底某日，承前故買贓物之犯意，在上開鐵皮屋內，明知姓
    名年籍不詳、自稱「范先生」之成年男子所持有之引擎號碼
    為0000000 號引擎1 顆（係丙○○於95年5 月2日18 時，在
    臺北縣五股鄉○○路83之3 號所失竊之車號0751-DW 號自用
    小貨車上引擎），為來歷不明贓物，竟仍以8 萬元代價購入
    ，並存放於上址鐵皮屋內。
  (三)嗣於95年9 月4 日下午4 時，為警在上開鐵皮屋內查獲，並
    扣得上開引擎及行車電腦各2 顆，而悉上情。
二、案經臺北縣政府警察局新莊分局報請臺灣板橋地方法院檢察
    署呈請臺灣高等法院檢察署檢察長令轉臺灣苗栗地方法院檢
    察署呈請臺灣高等法院檢察署檢察長令轉臺灣士林地方法院
    檢察署檢察官偵查後起訴。
    理  由
一、上開事實，業據被告乙○○於偵查中及本院審理時坦承不諱
    （見甲○偵5428卷第25、第41、46、61頁，本院卷第22、31
    至34頁、51頁），核與被害人丙○○、丁○○分別於警詢時
    、偵查中所指述失竊情節相符（分見板檢偵20884 卷第107
    至109 頁、第146 至147 頁，甲○偵5428卷第24至25頁、第
    41至42頁，板檢偵883 卷第5 至11頁），並有車號3K-977號
    曳引車汽車新領牌照登記書、車輛失竊電腦輸入單、汽（機
    ）車各項異動登記書、富邦產物保險股份有限公司汽車竊盜
    理車號賠申請書、汽車竊盜理賠案調查報告、汽車保險理賠
    計算書、讓與契約書、讓渡書、委付書及行照各1 份，車號
    0751-DW 號自用小客車失竊電腦輸入單1 紙，車號626-GX曳
    引車汽車新領牌照登記書、車輛失竊電腦輸入單、營利事業
    登記證及行照各1 份、贓物認領保管單3 紙及扣案物品照片
    影本共15張等在卷可證（分見板檢偵20884 卷第119 至125
    頁、第148 頁、第152 頁，甲○偵5428卷第35至39頁，板檢
    偵883 卷第12頁、第13至15頁、第16至18頁），足認被告前
    開自白與事實相符，足以採信。本件事證明確，被告犯行堪
    以認定，應依法論科。
二、被告行為後，刑法及其施行法業於民國95年7 月1 日修正施
    行，關於新舊法律變更之比較適用，原則上應就罪刑有關之
    共犯、未遂犯、想像競合犯、牽連犯、連續犯、結合犯，以
    及累犯加重、自首減輕暨其他法定加減原因（如身分加減）
    與加減例等一切情形，綜其全部罪刑之結果而為比較（最高
    法院95年第8 次會議關於中華民國刑法94年修正施行後之法
    律比較適用決議第一點第(四)小點參照），而此次修法與本案
    罪刑相關者，有刑法第56條、第33條第5 款、第51條第5 款
    等規定，本院認：
  (一)修正後刑法已刪除刑法第56條關於連續犯之規定，本件被告
    乙○○於事實欄一、(二)所述之2 次故買贓物犯行，如依修正
    後之規定，僅能分論併罰，再定其應執行之刑，此較諸修正
    前僅論以一罪並加重其刑，並未更有利於被告。
  (二)就刑法第33條第5 款部分，本件被告所犯刑法第349 條第2
    項本身雖未修正，但修正後刑法第33條第5 款亦已將罰金刑
    調整為新臺幣1 千元以上，以百元計算，故依前述標準換算
    後，本條項罰金刑度部分已變更為「新臺幣3 萬元以下，新
    臺幣1 千元以上」，經比較前後規定之刑度，應以修正前之
    規定對被告較為有利。
  (三)另修正前刑法第51條規定：「數罪併罰，分別宣告其罪之刑
    ，依左列各款定其應執行」，其中第5 款規定：「宣告多數
    有期徒刑者，於各刑中之最長期以上，各刑合併之刑期以下
    ，定其刑期。但不得逾20年」，而修正後刑法第51條第5 款
    規定：「宣告多數有期徒刑者，於各刑中之最長期以上，各
    刑合併之刑期以下，定其刑期。但不得逾30年」，比較新舊
    法結果，修正後刑法並非較有利於行為人，依刑法第2 條第
    1 項前段之規定，仍應依修正前刑法第51條第5 款之規定，
    定其應執行之刑。
  (四)經綜合比較前述法律變更之結果後，本案因修正後之規定並
    未對被告更為有利，依據刑法第2 條第1 項前段，應一體適
    用修正前刑法之規定。
三、核被告乙○○所為，係犯刑法第349 條第2 項之故買贓物罪
    。又被告就事實欄一、(二)先後2 次故買贓物行為，時間緊接
    ，所犯罪名相同，顯係基於概括犯意反覆為之，為連續犯，
    爰依修正前刑法第56條之規定以一罪論，並加重其刑。又就
    被告於事實欄一、(一)與(二)犯行，相隔已達2 年之久，顯係另
    起犯意所為，應無概括犯意可言，無從構成連續犯，公訴意
    旨認應論以連續犯，容有未恰，應予更正。被告於事實欄一
    、(一)與(二)之先後2 次故買贓物及連續故買贓物之行為，其犯
    意各別，時間不同，應予分論併罰。另被告有如事實欄所載
    之論罪科刑，並經執行完畢等情，有臺灣高等法院被告前案
    紀錄表附卷可參，其於有期徒刑執行完畢5 年內，再故意犯
    有期徒刑以上之罪，不論依修正前之刑法第47條，或修正後
    之刑法第47條第1 項之規定，均構成累犯，對被告而言並無
    有利或不利之情形，自不生新舊法比較之問題，各應逕依修
    正後刑法第47條第1 項之規定，各論以累犯，並加重其刑。
    爰審酌被告多次故買贓物，助長竊風，導致被害人追回失物
    之困難，對社會危害非輕，惟犯後業已坦承犯行，態度尚佳
    ，及其犯罪所生損害、其生活狀況、智識程度等一切情狀，
    分別量處如主文所示之刑。又本件被告之犯罪時間均係於96
    年4 月24日以前，爰依中華民國九十六年罪犯減刑條例規定
    ，就前揭宣告刑分別減為如主文所示之刑，並定應執行之刑
    。又易科罰金之折算標準、易服勞役之折算標準及期限，新
    法施行後，亦應依新法第2 條第1 項之規定，適用最有利於
    行為人之法律，最高法院95年5 月23日第8 次刑事庭會議決
    議可資參照。本件被告於行為時刑法第41條第1 項前段規定
    ：「犯最重本刑為5 年以下有期徒刑以下之刑之罪，而受6
    個月以下有期徒刑或拘役之宣告，因身體、教育、職業、家
    庭之關係或其他正當事由，執行顯有困難者，得以1 元以上
    3 元以下折算1 日，易科罰金。」又被告行為時之易科罰金
    折算標準，修正前罰金罰鍰提高標準條例第2 條前段（現已
    刪除）規定，就其原定數額提高為100 倍折算1 日，則本件
    被告行為時之易科罰金折算標準，應以銀元300 元折算1 日
    ，經折算為新臺幣後，應以新臺幣900 元折算為1 日。惟被
    告行為後，新修正之刑法第41條第1 項前段則規定：「犯最
    重本刑為5 年以下有期徒刑以下之刑之罪，而受6 個月以下
    有期徒刑或拘役之宣告者，得以新臺幣1 千元、2 千元或3
    千元折算1 日，易科罰金。」，比較修正前後之易科罰金折
    算標準，以95年7 月1 日修正公布施行前之規定，較有利於
    被告，則應依刑法第2 條第1 項前段，就前開已減之刑及應
    執行之刑，均諭知依修正前刑法第41條第1 項前段之易科罰
    金折算標準。
據上論結，應依刑事訴訟法第273 條之1 第1 項、第299 條第1
項前段，刑法第2 條第1 項前段、第349 條第2 項、第47條第1
項，修正前刑法第56條、第41條第1 項前段、第51條第5 款，刑
法施行法第1 條之1 ，修正前罰金罰鍰提高標準條例第2 條，現
行法規所定貨幣單位折算新臺幣條例第2 條，中華民國九十六年
罪犯減刑條例第2 條第1 項第3 款、第7 條、第9 條，判決如主
文。
本案經檢察官高俊申到庭執行職務。
中    華    民    國    97    年    3     月  7   日
                  刑事第六庭法  官  莊明達
以上正本證明與原本無異。
如不服本判決，應於判決送達後10日內，向本院提出上訴狀。其
未敘述上訴之理由者並得於提起上訴後20日內向本院補提理由書
（均須按他造當事人之人數附繕本）
                            書記官  陳慧中
中    華    民    國    97    年    3     月  7   日
附錄本判決論罪科刑依據法條全文
刑法第349條
收受贓物者，處3 年以下有期徒刑、拘役或5 百元以下罰金。
搬運、寄藏、故買贓物或為牙保者，處5 年以下有期徒刑、拘役
或科或併科1 千元以下罰金。
因贓物變得之財物，以贓物論。


司法院資訊處製作；財團法人民間司法改革基金會備份。
